【裁判字號】    97,易,285
【裁判日期】    970430
【裁判案由】    重利等
【裁判全文】
臺灣新竹地方法院刑事宣示判決筆錄       97年度易字第285號
公  訴  人  臺灣新竹地方法院檢察署檢察官
被      告  丙○○
            乙○○
上列被告因重利等案件，檢察官提起公訴（96年度偵字第5610號
）後，嗣經檢察官於準備程序聲請改依協商程序而為判決，本院
於中華民國97年4月30日下午4時，在本院刑事第七法庭宣示判決
，出席職員如下：
              審判長  法  官  劉兆菊
法官起立朗讀判決主文、犯罪事實要旨、處罰條文及告以上訴限
制、期間並提出上訴狀之法院，且諭知記載其內容：
一、主  文：
    丙○○共同乘他人急迫貸以金錢，而取得與原本不相當之重
    利，處有期徒刑肆月，如易科罰金，以新臺幣貳仟元折算壹
    日；扣案之行動電話貳支（含門號0000000000號
    、0000000000號SIM卡各壹張）、廣告傳單貳張
    ，均沒收之。又共同以加害財產之事，恐嚇他人致生危害於
    安全，處有期徒刑肆月，如易科罰金，以新臺幣貳仟元折算
    壹日，扣案之票號四九五九二九號本票壹紙（發票日：民國
    九十六年八月二十二日、發票人：甲○○、票面金額：新臺
    幣陸萬元），沒收之。應執行有期徒刑陸月，如易科罰金，
    以新臺幣貳仟元折算壹日。緩刑伍年，緩刑期內付保護管束
    。扣案之行動電話貳支（含門號0000000000號、
    0000000000號SIM卡各壹張）、廣告傳單貳張、
    票號四九五九二九號本票壹紙（發票日：民國九十六年八月
    二十二日、發票人：甲○○、票面金額：新臺幣陸萬元），
    均沒收之。
    乙○○共同乘他人急迫貸以金錢，而取得與原本不相當之重
    利，處有期徒刑肆月，如易科罰金，以新臺幣貳仟元折算壹
    日；扣案之行動電話貳支（含門號0000000000號
    、0000000000號SIM卡各壹張）、廣告傳單貳張
    ，均沒收之。又共同以加害財產之事，恐嚇他人致生危害於
    安全，處有期徒刑肆月，如易科罰金，以新臺幣貳仟元折算
    壹日，扣案之票號四九五九二九號本票壹紙（發票日：民國
    九十六年八月二十二日、發票人：甲○○、票面金額：新臺
    幣陸萬元），沒收之。應執行有期徒刑陸月，如易科罰金，
    以新臺幣貳仟元折算壹日。緩刑伍年，緩刑期內付保護管束
    。扣案之行動電話貳支（含門號0000000000號、
    0000000000號SIM卡各壹張）、廣告傳單貳張、
    票號四九五九二九號本票壹紙（發票日：民國九十六年八月
    二十二日、發票人：甲○○、票面金額：新臺幣陸萬元），
    均沒收之。
二、犯罪事實要旨：
（一）丙○○、乙○○明知真實姓名年籍不詳綽號「小陳」、「
      小李」之成年男子以在各處張貼小額借貸廣告貼紙之方式
      ，招來需款孔急或輕率、無經驗之人前來借款，係經營俗
      稱「地下錢莊」之放款業務，竟仍與「小陳」、「小李」
      共同基於重利之犯意聯絡，自民國96年6月間起，受僱於
      「小陳」、「小李」，由丙○○以「小陳」、「小李」所
      使用之0000000000號行動電話、乙○○以「小陳」、「小
      李」所使用之0000000000號行動電話與借款人聯繫，負責
      將貸款款項交予借款人、向借款人收取利息及催討債務等
      事務。適甲○○因急迫需錢週轉，見上開廣告後，與「小
      陳」聯絡借貸事宜，「小陳」即約定以每10天為1 期，每
      期百分之13之利息（亦即月息百分之39，換算年息為百分
      之468），並於借款時預扣第1期利息，且甲○○須簽立本
      金數額之本票作為債務之擔保等條件，於如附表所示之時
      間，指示丙○○至如附表所示之地點，貸予甲○○如附表
      所示之款項，甲○○則提出附表所示之本票、其所有之保
      險卡1張、健保卡1張及甲○○之父甘興婁之汽車行照1張
      （車牌號碼HZ－5568號）作為債務之擔保，丙○○並向甲○○收取如附表所示與原本顯不相當之重利。
（二）嗣因甲○○遲未繳付利息，丙○○與乙○○共同基於恐嚇
      危害安全之犯意聯絡，於96年8 月23日14時許，一同前往
      新竹縣湖口鄉奇力新電子公司門口向甲○○催繳利息，並
      由乙○○向甲○○恫稱：如果不繳利息就要還108 倍等語
      ，以此加害財產之事，使甲○○心生畏懼，因而簽發面額
      新臺幣（下同）6萬元之本票1張（票號495929號、發票日
      ：96年8 月22日），予丙○○、乙○○以支付先前借款利
      息。惟甲○○實無力負擔借款利息，乃報警處理，嗣乙○○、丙○○於96年9月4日17時40分許，前往新竹縣竹北市
      ○○○○道陸橋下，向甲○○收取利息時，為警據報當場
      查獲，並經乙○○、丙○○同意搜索而扣得甲○○簽發之
      本票3張、行動電話2支（含門號0000000000、0000000000
      號SIM卡各1 張）、甲○○之健保卡1張、甲○○之父甘興
      婁之汽車行照1張（車牌號碼HZ－5568號）、保險卡1張、
      廣告傳單2張等物品。
（三）案經新竹市警察局移送臺灣新竹地方法院檢察署檢察官偵
      查起訴後，經由本院合議庭裁定由受命法官獨任改依協商
      程序而為判決。
三、處罰條文：
    刑法第28條、刑法第305條、第344條、刑法第41條第1 項前
    段、第2項、第51條第5款、第74條第1項第1款、第93條第1
    項、第38條第1項第2款、第3款，刑法施行法第1條之1第1項
    、第2項前段，判決如主文。
四、另為警所扣得之「小陳」、「小李」交由被告丙○○所使用
    之0000000000號行動電話（含SIM卡各壹張）、被告乙○○
    所使用之0000000000號行動電話、廣告傳單2張，係被告丙○○、乙○○及共犯「小陳」、「小李」所有，供本案犯罪
    所用之物；另被害人甲○○所簽發之面額6萬元之本票1張（
    票號495929號、發票日：96年8月22日），則係被告丙○○
    、乙○○所犯恐嚇危害安全所得之物，分別爰依刑法第38條
    第1項第2、3款之規定宣告沒收之。另為警起出之被害人甲○○簽發之本票2張（票號：546435號、546446號，面額分
    別為5萬元、6萬5千元）、被害人甲○○之健保卡1張、被害
    人甲○○之父甘興婁之汽車行照（車牌號碼HZ－5568號）、
    保險卡各1張，分別係屬被害人甲○○及其父甘興婁所有之
    物及被害人甲○○與被告丙○○、乙○○、「小陳」、「小
    李」間民事借貸法律關係之重要證據，均不另為沒收之諭知
    。
五、協商判決除有刑事訴訟法第455條之4第1項第1款於本訊問程
    序終結前，被告撤銷協商合意或檢察官撤回協商聲請者；第
    2款被告協商之意思非出於自由意志者；第4款被告所犯之罪
    非第455條之2第1項所定得以協商判決者；第6款被告有其他
    較重之裁判上一罪之犯罪事實者；第7 款法院認應諭知免刑
    或免訴、不受理者情形之一，及違反同條第2 項「法院應於
    協商合意範圍內為判決；法院為協商判決所科之刑，以宣告
    緩刑或2 年以下有期徒刑、拘役或罰金為限」之規定者外，
    檢察官與被告均不得上訴。
六、如有前項得上訴之情形，得自收受宣示判決筆錄送達之日起
    10 日內，向本院提出上訴書狀，上訴於第二審法院。
本案經檢察官魏廷勳到庭執行職務。
中    華    民    國    97    年    4    月     30    日
                    刑事第四庭     書  記  官  蕭汝芳
                                   審判長法官  劉兆菊
以上筆錄正本係照原本作成。
中    華    民    國    97    年    4    月     30    日
                                   書  記  官  蕭汝芳
附錄本案論罪科刑法條全文：
刑法第305條（恐嚇危害安全罪）
以加害生命、身體、自由、名譽、財產之事，恐嚇他人致生危害
於安全者，處2年以下有期徒刑、拘役或3百元以下罰金。
刑法第344條（重利罪）
乘他人急迫、輕率或無經驗貸以金錢或其他物品，而取得與原本
顯不相當之重利者，處1年以下有期徒刑、拘役或科或併科1千元
以下罰金。
附表：
┌───────┬─────┬───────┬─────────┐
│借款時間、地點│金額      │利息計算      │    備  註        │
├───────┼─────┼───────┼─────────┤
│96年7月11日16 │5萬元     │預扣利息6,500 │簽發面額為5萬元之 │
│時許、新竹縣竹│          │元，甲○○實拿│本票1張作為擔保， │
│北市○○○○道│          │4萬3,500元，每│並交付甲○○之健保│
│              │          │10天為1期，每 │卡、甲○○之父甘興│
│              │          │期收取利息6,50│婁之汽車行照1張、 │
│              │          │0元           │保險卡1張（車牌號 │
│              │          │              │碼HZ-5568）       │
├───────┼─────┼───────┼─────────┤
│96年7月26日16 │6萬5,000元│預扣利息8,450 │簽發面額6萬5,000元│
│時許、新竹縣竹│          │元，甲○○實拿│之本票作為擔保    │
│北市○○○路金│          │萬6,550元，每 │                  │
│寶戲院門口    │          │10天為1期，每 │                  │
│              │          │期收取利息8,45│                  │
│              │          │0元           │                  │
└───────┴─────┴───────┴─────────┘


司法院資訊處製作；財團法人民間司法改革基金會備份。
